【裁判字號】    98,裁,2366
【裁判日期】    980930
【裁判案由】    確認徵收法律關係不存在等
【裁判全文】
最  高  行  政  法  院  裁  定
                                      98年度裁字第2366號
上  訴  人  甲○○
            乙○○○
被 上訴 人  內政部
代  表  人  江宜樺
                          送達代收人    余佳樺
上列當事人間確認徵收法律關係不存在等事件，上訴人對於中華
民國98年5月13日臺北高等行政法院97年度訴字第2528號判決，
提起上訴，本院裁定如下：
    主  文
上訴駁回。
上訴審訴訟費用由上訴人負擔。
    理  由
一、按對於高等行政法院判決之上訴，非以其違背法令為理由，
    不得為之，行政訴訟法第242條定有明文。依同法第243條第
    1項規定，判決不適用法規或適用不當者，為違背法令；而
    判決有同條第2項所列各款情形之一者，為當然違背法令。
    是當事人對於高等行政法院判決上訴，如依行政訴訟法第24
    3條第1項規定，以高等行政法院判決有不適用法規或適用不
    當為理由時，其上訴狀或理由書應有具體之指摘，並揭示該
    法規之條項或其內容；若係成文法以外之法則，應揭示該法
    則之旨趣，倘為司法院解釋或本院之判例，則應揭示該判解
    之字號或其內容。如以行政訴訟法第243條第2項所列各款情
    形為理由時，其上訴狀或理由書，應揭示合於該條項各款之
    事實。上訴狀或理由書如未依此項方式表明者，即難認為已
    對高等行政法院判決之違背法令有具體之指摘，其上訴自難
    認為合法。
二、上訴人甲○○、乙○○○二人係坐落改編前桃園縣龜山鄉○
    ○段152-9地號土地(本筆土地嗣經改編為同鄉○○段661地
    號，在辦竣徵收後，復將其中徵收部分之土地自母地分割成
    單獨之桃園縣龜山鄉○○段661-3地號土地)之共有人，權利
    範圍各為應有部分2650分之325，因該筆土地部分範圍經劃
    歸桃園縣龜山鄉公所第一期都市計畫內II-6公共設施保留地
    (15公尺道路工程所需用地)，業據臺灣省政府以78年3月25
    日78府地四字第34852號函核准徵收，並經桃園縣政府以78
    年5月2日78府地籍字第55758號公告徵收，公告期間自78年5
    月4日至78年6月3日止，且已以78年6月5日78府地籍字第791
    15號函通知案內各被徵收人於78年6月16日至臺灣土地銀行
    桃園分行領取徵收補償費，惟上訴人二人俟上開徵收土地經
    桃園縣桃園地政事務所辦理重測後，始依桃園縣龜山鄉公所
    84年3月17日84桃龜鄉建字第5906號函通知，於同年4月7日
    領訖。上訴人二人乃以本件徵收土地核准案已因桃園縣政府
    逾法定期限發給補償費，而失其效力為由，具狀請求桃園縣
    政府重新辦理該筆土地徵收，經交由被上訴人土地徵收審議
    委員會第180次會議決議認該徵收土地案並無失效之情形，
    乃由被上訴人函請桃園縣政府轉知予上訴人，上訴人不服，
    遂提起行政訴訟，經臺北高等行政法院97年度訴字第2528號
    判決駁回，經上訴人對之提起上訴，主張：原判決逕以桃園
    地政事務所一系列公文主旨僅是通知上訴人參加徵收土地實
    際面積重測前後之協調會，或覆函土地重測之結果，無從據
    以認定桃園縣政府有故意抑留補償費不發之情事為由，進而
    駁回上訴人之訴，然原審卻未依職權調查證據內容，復未依
    職權向桃園縣龜山鄉公所查證當初未能如期完成上開舊152-
    9地號土地徵收補償費發放作業之原因，故原判決顯有判決
    不適用法規之違法。原審法院對於桃園縣政府及桃園地政事
    務所處理訴外人吳逢甲之陳情案，明確違背法律規定之處，
    未命被上訴人或桃園縣政府或桃園地政事務所提出說明或答
    辯，亦未命兩造就該等疑點為事實上及法律上之辯論，原判
    決實難謂無違法。舊152-9地號之土地所有權人依桃園縣政
    府78年6月5日78府地籍字第79115號函通知之旨前往領取本
    件之徵收補償費時，確實皆遭桃園縣政府以本案土地面積有
    問題為由拒絕發放，因而致舊152-9地號土地所有權人雖共
    有土地部分被徵收，然卻無任何1人得於78年6月間順利領取
    徵收補償費，上訴人2人主張其等並無拒領之情事，原判決
    不採上訴人之主張亦未說明不採之理由，有判決理由不備之
    違法。另原判決就土地所有人係何時處於可領取徵收補償費
    狀態之認定依據，其前後所敘理由，明顯不一，故原判決亦
    有判決理由矛盾之違法等語，雖以該判決違背法令為由，惟
    核其上訴理由，係就原審取捨證據、認定事實之職權行使，
    指摘其為不當，並就原審已論斷者，泛言未論斷，或就原審
    所為論斷，泛言其論斷矛盾，而非具體說明其有何不適用法
    規或適用法規不當之情形，並揭示該法規之條項或其內容，
    及合於行政訴訟法第243條第2項所列各款之事實，難認對該
    判決之如何違背法令已有具體之指摘。依首開規定及說明，
    應認其上訴為不合法。
三、據上論結，本件上訴為不合法。依行政訴訟法第249條第1項
    前段、第104條、民事訴訟法第95條、第78條、第85條第1項
    前段，裁定如主文。
中    華    民    國    98    年    9     月    30    日
                    最高行政法院第四庭
                        審判長法官  劉  鑫  楨
                              法官  侯  東  昇
                              法官  劉  介  中
                              法官  曹  瑞  卿
                              法官  陳  鴻  斌
以  上  正  本  證  明  與  原  本  無  異
中    華    民    國    98    年    10    月    1     日
                              書記官  張  雅  琴


司法院資訊處製作；財團法人民間司法改革基金會備份。
